臺灣板橋地方法院刑事判決　　　　　　 96年度易緝字第133號
公　訴　人　臺灣板橋地方法院檢察署檢察官
被　　　告　乙○○
上列被告因詐欺案件，經檢察官提起公訴（95年度偵字第14860
號），被告於本院準備程序進行中，就被訴犯罪事實為有罪之陳
述，本院告知簡式審判程序之旨，並聽取其與公訴人之意見後，
經合議庭裁定由受命法官獨任進行簡式審判程序審理後，判決如
下：
    主  文
乙○○共同連續意圖為自己不法之所有，以詐術使人將本人之物
交付，累犯，處有期徒刑伍月，如易科罰金，以銀元參佰元折算
壹日，減為有期徒刑貳月又拾伍日，如易科罰金，以銀元參佰元
折算壹日。
    事  實
一、乙○○前於民國87年間因竊盜案件，經本院以87年度易字第
    5146號刑事判決處有期徒刑10月，嗣經臺灣高等法院以88年
    度上易字第1858號刑事判決上訴駁回確定，並於89年5 月28
    日因縮短刑期執行完畢出監；又於90年間因軍法逃亡案件，
    經國防部北部地方軍事法院以90年信審字第85號判處有期徒
    刑6 ，並得易科罰金確定，嗣於90年8 月29日徒刑執行完畢
    出監。
二、詎其仍不知悔改，竟與翁誌宏（業經本院以95年度易字第16
    66號刑事判決處有期徒刑6 月，並得易科罰金確定）及真實
    姓名年籍資料不詳、綽號「小胖」之成年男子共同基於意圖
    為自己不法所有之概括犯意聯絡，渠等共同謀議，利用乙○
    ○曾任職於王貴棠所開設之金泉水電行而知悉該水電行訂貨
    方式之機會，先後於民國94年1 月21、24、26、28、31日及
    同年2 月1 日，先由翁誌宏向泰元貨車出租行租用小貨車並
    負責駕駛該車，再由乙○○冒用金泉水電行之名義，打電話
    向設於臺北縣三重市○○街136 號鑫正旺興業有限公司（下
    稱鑫正旺公司）佯稱訂購電線，致鑫正旺公司人員甲○○不
    疑有他而陷於錯誤，在鑫正旺公司位於臺北縣中和市○○路
    356 巷51之8 號倉庫交付鑫正旺公司所有之電線予乙○○等
    人（詳細詐騙所得之時間及金額如附表編號1 至6 所示），
    總計詐得價值新臺幣（下同）975,914 元之電線，且於每次
    渠等得手後，隨即將詐得之電線載運至臺北縣板橋市○○路
    等處之某資源回收場變賣，得款40餘萬元供渠等朋分花用；
    嗣經甲○○向王貴棠查證後，得知金泉水電行並無上開訂貨
    之事實，始發覺受騙，迨乙○○等人仍承上開犯意，於同年
    2 月3 日，以相同方式，向鑫正旺公司訂購價值235,196 元
    之電線，迨渠等前往上址倉庫取貨時，因已遭甲○○查覺，
    幸未得逞（即如附表編號7 所示）。
三、案經臺北縣政府警察局三重分局報告臺灣板橋地方法院檢察
    署檢察官偵查起訴。
    理  由
壹、程序方面：本件被告乙○○所犯係死刑、無期徒刑、最輕本
    刑3 年以上有期徒刑以外之罪，其於準備程序就前揭被訴事
    實為有罪之陳述，經法官告知簡式審判程序之旨，並聽取其
    與公訴人之意見後，本院認無不得或不宜改依簡式審判程序
    進行之處，爰依刑事訴訟法第273 條之1 第1 項、第284 條
    之1 之規定，由本院合議庭裁定本件由受命法官獨任進行簡
    式審判程序，合先敘明。
貳、實體方面：
一、上開事實，業據被告乙○○於本院訊問時坦承不諱，核與證
    人甲○○於警詢、偵訊時及本院訊問時證述及證人王貴棠於
    偵訊時證述之情節相符，並有被告乙○○自白書1 紙、被告
    乙○○簽發之本票影本8 張、出貨單影本8 張、現場照片3
    張、內政部警政署刑事警察局95年7 月31日刑紋字第095010
    8509號鑑驗書乙份（詳見偵查卷第18、20至21、32至36、49
    至50、56至57頁）附卷可稽。是被告乙○○上開自白核與事
    實相符，堪以採信。故本件事證已臻明確，被告乙○○犯行
    堪以認定屬實，應予依法論科。
二、論罪科刑部分：
(一)、法律修正後之適用：按行為後法律有變更者，適用行為時之
    法律。但行為後之法律有利於行為人者，適用最有利於行為
    人之法律，刑法第2 條第1 項定有明文，此條規定乃與刑法
    第1 條罪刑法定主義契合，而貫徹法律禁止溯及既往原則，
    係規範行為後法律變更所生新舊法律比較適用之準據法，是
    刑法第2 條本身雖經修正，但刑法第2 條既屬適用法律之準
    據法，本身尚無比較新舊法之問題，應一律適用裁判時之現
    行刑法第2 條規定以決定適用之刑罰法律，先予辨明。又以
    本次刑法修正之比較新舊法，應就罪刑有關之共犯、未遂犯
    、想像競合犯、牽連犯、連續犯、結合犯，以及累犯加重、
    自首減輕暨其他法定加減原因（如身分加減）與加減例等一
    切情形，綜其全部罪刑之結果而為比較，且從刑附屬於主刑
    ，除法律有特別規定者外，依主刑所適用之法律，最高法院
    95 年5月23日95年度第8 次刑庭會議決議可資參照。經查：
１、關於罰金刑，刑法分則編各罪所定罰金刑之貨幣單位原為銀
    元，修正前刑法第33條第5 款規定：「罰金：1 元（銀元）
    以上。」，而依罰金罰鍰提高標準條例規定，就72年6 月26
    日前修正之刑法部分條文罰金數額提高2 至10倍，其後修正
    者則不提高倍數，並依現行法規所定貨幣單位折算新臺幣條
    例規定，以銀元1 元折算新臺幣3 元。修正後刑法第33條第
    5 款規定：「罰金：新臺幣1000元以上，以百元計算之。」
    ，刑法第33條第5 款所定罰金貨幣單位經修正為新臺幣後，
    刑法分則各罪所定罰金刑之貨幣單位亦應配合修正為新臺幣
    ，為使刑法分則編各罪所定罰金之最高數額與刑法修正前趨
    於一致，乃增訂刑法施行法第1 條之1 ：「中華民國94年1
    月7 日刑法修正施行後，刑法分則編所定罰金之貨幣單位為
    新臺幣。94年1 月日刑法修正時，刑法分則編未修正之條文
    定有罰金者，自94年1 月7 日刑法修正施行後，就其所定數
    額提高為30倍。但72年6 月26日至94年1 月7 日新增或修正
    之條文，就其所定數額提高為3 倍。」。從而，刑法分則編
    各罪所定罰金刑之最高數額，於上開規定修正後並無不同，
    惟修正後刑法第33條第5 款所定罰金刑最低數額，較之修正
    前提高，自以修正前刑法第33條第5 款之規定較有利於被告
    。
２、修正後刑法第56條規定，業已刪除連續犯之規定。故連續數
    行為而犯同一罪名，依修正前刑法第56條規定，應以一罪論
    ，但得加重其刑；而依修正後規定，則已無連續犯可資適用
    ，即應將各次犯行以數罪併合處罰。是以適用修正前關於連
    續犯之規定，自係較為有利。
３、修正後刑法第41條第1 項前段關於得易科罰金之折算標準，
    由「得以1 元以上3 元以下折算1 日」（按：此規定配合修
    正前罰金罰鍰提高標準條例第2 條【現已刪除】規定，就其
    原定數額提高為100 倍折算1 日，則最高應以銀元300 元折
    算1 日，經折算為新臺幣後，應以新臺幣900 元折算為1 日
    ），提高為「以新臺幣1000元、2000元或3000元折算1 日」
    ，並刪除「因身體、教育、職業、家庭之關係或其他正當事
    由，執行顯有困難」之條件。是以修正前關於易科罰金之折
    算標準金額較低，自係較為有利於被告。
４、綜上所述，整體為「從舊從輕」之比較結果，應一體適用被
    告行為時即舊刑法之規定，較有利於被告，合先敘明。另被
    告行為後，刑法第28條有關正犯之規定，雖亦經修正，然觀
    諸修正前、後之規定，僅係文字上之修正，並不影響共同正
    犯之實質上變更，不屬刑罰法律之變更，是新刑法就共同正
    犯之修正部分，因非屬刑罰法律之變更，自無須比較適用，
    應逕適用裁判時之刑法第28條，而無割裂適用法律之問題；
    又被告係於有期徒刑執行完畢後故意再犯有期徒刑以上之本
    罪，依修正前、後刑法規定，均構成累犯，應逕適用裁判時
    之現行刑法論處，附此敘明（最高法院95年度第21次刑事庭
    會議決議意旨可資參照及95年度臺上字第7241號判決意旨可
    資參照）。
(二)、論罪部分：
１、就附表編號1 至6 所示部分，核被告所為，係犯刑法第339
    條第1 項之詐欺取財罪；就附表編號7 所示部分，核被告所
    為，係犯刑法第339 條第3 項、第1 項之詐欺取財未遂罪。
２、又被告與同案被告翁誌宏、大胖間就上開詐欺取財之犯行，
    有犯意聯絡及行為分擔，應論以共同正犯。
３、復被告多次詐欺取財既遂、未遂之犯行，時間緊接，觸犯構
    成要件相同之罪名，顯係基於概括犯意而反覆為之，應依修
    正前刑法第56條之規定，以一罪即連續詐欺取財既遂罪論，
    並加重其刑。
４、又查被告於90年間因軍法逃亡案件，經國防部北部地方軍事
    法院以90年信審字第85號判處有期徒刑6 ，並得易科罰金確
    定，嗣於90年8 月29日徒刑執行完畢出監在案，此有臺灣高
    等法院被告前案紀錄表1 份在卷可證，是其於受有期徒刑執
    行完畢釋放後5 年內故意再犯有期徒刑以上之本罪，為累犯
    ，應依修正後刑法第47條第1 項之規定，加重其刑，並依法
    遞加之。
(四)、科刑部份：
１、爰審酌被告有事實欄一所示之前科，此有上開紀錄表可證，
    是其素行非佳，且正值年輕力壯，卻不思循正途賺取所需，
    而與同案被告翁誌宏等人共犯本件詐欺取財犯行，對被害人
    鑫正旺公司所生之損害非輕，及其為本案主謀，迄今尚未與
    被害人達成和解，惟其業已賠償130,000 萬元予被害人乙節
    ，業據證人甲○○到院陳明在卷（詳見本院95年度易字第
    1666 號 卷第124 頁），及犯後坦承犯行之態度等一切情狀
    ，量處如主文所示之刑，並依修正前刑法第41條第1 項前段
    及罰金罰鍰提高標準條例第2 條之規定，併予諭知易科罰金
    之折算標準，以資懲儆。
２、末查被告本件詐欺取財之犯罪時間為96年4 月24日以前，合
    於中華民國96年罪犯減刑條例第2 條第1 項第3 款之減刑條
    件，應減其宣告刑二分之一，如主文所示。
據上論斷，應依刑事訴訟法第273 條之1 第1 項、第299 條第1
項前段，刑法第2 條第1 項前段、第28條、（修正前）第56條、
第339 條第1 項、第47條第1 項、第70條、（修正前）第41條第
1 項前段，罰金罰鍰提高標準條例第1 條前段、（修正前）第2
條，中華民國96年罪犯減刑條例第2 條第1 項第3 款、第7 條，
判決如主文。
本件經檢察官彭聖斐到庭執行職務。
中　　華　　民　　國　　96　　年　　9 　　月　　29　　日
                  刑事第六庭    法　官  饒金鳳
以上正本證明與原本無異。
如不服本判決，應於判決送達後10日內，向本院提出上訴狀。
                                書記官  王春森
中　　華　　民　　國　　96　　年　　9 　　月　　29　　日
附表：
┌──┬──────┬───────┬─────┐
│編號│詐 得 日 期 │詐得之電線價額│備      註│
│    │            │（新臺幣）    │          │
├──┼──────┼───────┼─────┤
│ 1  │94年1 月21日│4,900元       │          │
├──┼──────┼───────┼─────┤
│ 2  │94年1 月24日│57,872元      │          │
│    │            ├───────┤          │
│    │            │28,374元      │          │
├──┼──────┼───────┼─────┤
│ 3  │94年1 月26日│70,692元      │          │
├──┼──────┼───────┼─────┤
│ 4  │94年1 月28日│442,921元     │          │
├──┼──────┼───────┼─────┤
│ 5  │94年1 月31日│205,744元     │          │
├──┼──────┼───────┼─────┤
│ 6  │94年2 月1 日│121,311元     │          │
├──┼──────┼───────┼─────┤
│ 7  │94年2 月3 日│235,196元     │未得逞    │
├──┼──────┼───────┼─────┤
│合計│            │975,914 元    │未含編號7 │
└──┴──────┴───────┴─────┘
附錄本案論罪科刑之法律條文：
中華民國刑法第339條第1 項：
意圖為自己或第三人不法之所有，以詐術使人將本人或第三人之
物交付者，處5 年以下有期徒刑、拘役或科或併科1 千元以下罰
金。
